【裁判字號】    96,訴,179
【裁判日期】    970515
【裁判案由】    毒品危害防制條例等
【裁判全文】
臺灣臺東地方法院刑事判決               96年度訴字第179號
公  訴  人  臺灣臺東地方法院檢察署檢察官
被      告  丙○○
                    （現另案在臺灣臺東監獄執行中）
輔  佐  人  乙○○
即被告之母
指定辯護人  本院公設辯護人  庚○○
上列被告因違反毒品危害防制條例等案件，經檢察官提起公訴（
96年度偵字第940、972、1185、1197號及96年度毒偵字第199號
）及移送併辦（96年度毒偵字第333號），本院判決如下：
    主  文
丙○○共同竊盜，累犯，處有期徒刑肆月，減為有期徒刑貳月；
又攜帶兇器竊盜，累犯，處有期徒刑伍月，減為有期徒刑貳月又
拾伍日；又攜帶兇器竊盜，累犯，處有期徒刑捌月，減為有期徒
刑肆月；又攜帶兇器竊盜，累犯，處有期徒刑捌月，減為有期徒
刑肆月；又共同攜帶兇器踰越安全設備竊盜未遂，累犯，處有期
徒刑伍月；又施用第二級毒品，累犯，處有期徒刑肆月，扣案以
錫箔紙包裹之甲基安非他命壹小包（淨重零點壹公克），沒收銷
燬之，扣案玻璃吸食器個，均沒收之。應執行有期徒刑壹年陸
月，扣案以錫箔紙包裹之甲基安非他命壹小包（淨重零點壹公克
），沒收銷燬之，扣案玻璃吸食器個，均沒收之。
被訴轉讓禁藥部分無罪。
    事  實
一、丙○○係精神分裂症患者，因未定期接受適當之治療，精神
    異常狀態係處於間歇性發作狀態，在處理、判斷現實社會事
    務能力上，整體判斷力明顯下降，亦即因其精神障礙，致其
    辨識行為違法或依其辨識而行為之能力，顯著減低（指犯罪
    事實欄一至五）。其前因竊盜案件，經本院於民國92年1月
    28日以92年度簡字第11號判處有期徒刑3月確定；又因犯贓
    物2罪，經本院於92年6月9日以92年度東簡字第221號各判處
    有期徒刑6月確定；復因違反毒品危害防制條例案件，經本
    院於92年8月14日以92年度訴字第58號分別判處有期徒刑1年
    及8月確定，其所犯上開各罪，嗣經本院以92年度聲字第693
    號裁定應執行有期徒刑2年6月，於95年9月8日縮短刑期假釋
    出監並付保護管束，同年12月23日保護管束期滿，其未執行
    之刑，以已執行論。詎猶不知悔改，與甲○○共同基於意圖
    為自己不法所有之犯意聯絡，由丙○○駕駛車牌號碼E7-849
    9號自用小客車附載甲○○，於附表1編號1所示時間、地點
    ，見車牌號碼K3-5666號廂型車無人看管且未上鎖，遂由丙○○開啟該車後車廂門，徒手將己○○置於該廂型車上如附
    表2編號1之工具1批，搬置於其所駕駛之上開自用小客車而
    共同竊取之。嗣為警發現，丙○○、甲○○旋駕車離去，途
    中甲○○惟恐遭警方緝獲跳車逃逸，致左腿骨折受傷，為警
    逮捕，丙○○則駕車逃至其位在臺東市○○路○段51巷117號
    住處前棄車逃逸，為警於同日凌晨4時39分許在上址前查獲
    前述棄置之自用小客車，復經己○○到場確認前述遭竊之工
    具，始查知上情。
二、丙○○意圖為自己不法之所有，於附表1編號2所示時間、地
    點，持客觀上足供兇器使用之扳手1支，拆下癸○○所有車
    牌號碼8L-0979號車牌2面，得手後懸掛在丙○○所有之福特
    廠牌深綠色自用小客車（引擎號碼為W0000000E），並將該
    車停放在其位於臺東縣臺東市○○路○段51巷117號住處旁桑
    梓樹下，嗣為警於96年3月26日下午2時40分許，在上址查獲
    ，始知上情。
三、丙○○意圖為自己不法之所有，於附表1編號3所示時間、地
    點，見壬○○所有車牌號碼K4-7500號自用小貨車無人看管
    ，且車門未上鎖，遂持置於該車車後足供兇器使用之一字起
    子1支發動引擎，駕駛該自用小貨車離去，連同車上壬○○
    所有之空氣壓縮機1台（20噸）、起重機2支、四分打螺絲氣
    洞工具1支、補胎工具1批等物，併予竊取得手【價值約新臺
    幣（下同）343,000元】，置於其位在臺東縣臺東市○○路○
    段51巷117號住處旁廢棄豬舍內，嗣為警於96年3月26日下午
    2時40分許，在上址發現前揭自用小貨車，始知上情。
四、丙○○意圖為自己不法之所有，基於竊盜之故意，於附表1
    編號4所示時間、地點，攜帶足供兇器使用如附表3編號1之
    工具及物品，趁該車車門未關，鑰匙置於車上，無人看管之
    際，竊取辛○○所有之車牌號碼N9-2977號自用小客車（價
    值約40,000元），駕駛該車離去，行經臺東市中興橋時，因
    右前輪胎破裂，遂駛往臺東市○○路○段453號鴻海修車廠修
    復，於同日中午12時40分許，在該修車廠為警查獲。
五、丁○○（業經本院另案判決罪刑確定）與葉明仁（經檢察官
    為不起訴處分確定）於96年5月14日上午6時許，在臺東市富
    岡漁港沿吉林路步行返回臺東市區途中，遇丙○○駕駛SUZU
    KI廠牌白色自用小客車（懸掛已註銷之EQ-8493號車牌）自
    對向車道駛來，受邀搭便車，丙○○旋將丁○○、葉明仁載
    往附表1編號5所示地點，車上載有足供兇器使用如附表3編
    號2之工具及物品，經丙○○提議後，丁○○即與丙○○共
    同基於意圖為自己不法所有之犯意聯絡（葉明仁則以腳傷為
    由拒絕參與實施犯罪），推由丙○○先將上開自用小客車停
    放在蓮花蓮餐廳氣窗抽風機下方，再由丁○○手戴白色棉質
    手套爬上車頂，用腳踹開安全設備之氣窗口抽風機，自氣窗
    口侵入後，開啟該餐廳電動鐵捲門，讓丙○○駕車進入。正
    著手搜尋財物之際，即當場為巡邏員警發現後加以逮捕，因
    而查獲上情。
六、丙○○基於施用第二級毒品甲基安非他命之犯意，於96年5
    月14日上午6時許，在臺東縣臺東市○○路○段蓮花蓮餐廳旁
    ，於其所駕駛SUZUKI廠牌白色自用小客車（懸掛已註銷之EQ
    -8493號車牌）上，以將甲基安非他命置於玻璃吸食器內燒
    烤吸食煙氣之方式，施用甲基安非他命1次，嗣於同日上午7
    時20分許，因犯如犯罪事實五所示竊盜罪，為巡邏員警在該
    車副駕駛座下方綠色零錢包內查扣以錫箔紙包裹之甲基安非
    他命1小包（淨重0.1公克）及丙○○所有供施用甲基安非他
    命用之玻璃吸食器1個，並在駕駛座後方置物袋內查扣丙○○所有供施用甲基安非他命用之玻璃吸食器2個，始查悉上
    情。
七、案經臺東縣警察局臺東分局報告臺灣臺東地方法院檢察署檢
    察官偵查起訴。
    理  由
甲、程序方面（證據能力之說明）：
一、按被告以外之人於偵查中向檢察官所為之陳述，除顯有不可
    信之情況者外，得為證據，刑事訴訟法第159條之1第2項定
    有明文。查偵查中對被告以外之人所為之偵查筆錄，性質上
    本屬傳聞證據，惟現階段刑事訴訟法規定檢察官代表國家偵
    查犯罪、實施公訴，依法其有訊問被告、證人及鑑定人之權
    ，證人、鑑定人且須具結，而實務運作時，檢察官偵查中向
    被告以外之人所取得之陳述，原則上均能遵守法律規定，不
    致違法取供，其可信度極高。職是，被告以外之人前於偵查
    中已具結而為證述，除反對該項供述得具有證據能力之一方
    ，已釋明「顯有不可信之情況」之理由外，不宜以該證人未
    能於審判中接受他造之反對詰問為由，即遽指該證人於偵查
    中之陳述不具證據能力。本件證人即共同被告丁○○與證人
    葉明仁就其等於檢察官偵查中經具結所為之陳述，均未曾提
    及檢察官在偵查時有不法取供之情形，並無上開供述有顯不
    可信之情況，依上說明，其於偵查中之證言自具有證據能力
    。
二、次按被告以外之人於審判外之陳述雖不符刑事訴訟法第159
    條之1至第159條之4之規定，而經當事人於審判程序同意作
    為證據，法院審酌該言詞陳述或書面陳述作成時之情況，認
    為適當者，亦得為證據；當事人、代理人或辯護人於法院調
    查證據時，知有刑事訴訟法第159條第1項不得為證據之情形
    ，而未於言詞辯論終結前聲明異議者，視為有前項之同意，
    同法第159條之5復已明文。立法意旨在於傳聞證據未經當事
    人之反對詰問予以核實，原則上先予排除。惟若當事人已放
    棄反對詰問權，於審判程序中表明同意該等傳聞證據可作為
    證據，基於尊重當事人對傳聞證據之處分權，及證據資料愈
    豐富，愈有助於真實發見之理念，且強化言詞辯論主義，使
    訴訟程序得以順暢進行，上開傳聞證據亦均具有證據能力。
    本件判決以下所引用檢察官所舉之各項證據，業經本院於準
    備程序提示被告與輔佐人即被告之母乙○○均表示無意見（
    見本院卷第93頁），迄於言詞辯論終結前被告及指定辯護人
    亦均未聲明異議，可認為同意作為證據，本院審酌該等證據
    之取得過程並無瑕疵，與本案待證事實間復具有相當之關聯
    性，以之為本案證據尚無不當，自得採為證據。
乙、實體方面：
壹、有罪部分
一、認定犯罪事實所憑之證據及理由：
    訊據被告丙○○對於前揭犯罪事實，業於偵查、本院準備程
    序及審理時坦承不諱，並有下列補強證據在卷可資為佐，分
    述如后：
  (一)犯罪事實一部分：
    1.證人即被害人己○○於警詢中所為證述（見臺東縣警察局
      東分局信警偵字第0960001284號卷第6及7頁）。
    2.證人即共同被告甲○○於警詢、偵查及本院審理時之證詞
      （見臺東縣警察局臺東分局信警偵字第0960001284號卷第
      1至5頁、臺東地方法院檢察署96年度偵字第940號卷第28
      及29頁、本院卷第106頁）。
    3.衛生署臺東醫院診斷證明書1紙、贓物認領保管單2紙、追
      緝竊案路線圖1紙、刑案現場照片48張（見臺東縣警察局
      東分局信警偵字第0960001284號卷第17、21、22、38至62
      頁）。
  (二)犯罪事實二、三部分：
    1.證人即被害人癸○○、壬○○於警詢時所為證述（見臺東
      縣警察局東分局信警偵字第00960001825號卷第4至9頁）
      。
    2.臺東縣警察局臺東分局贓物認領保管單2紙及車籍查詢基
      本資料詳細畫面、臺東縣警察局車輛尋獲通報單、車牌失
      竊詳細資料畫面、車輛竊盜詳細資料畫面各1紙、刑案現
      場照片15張（見臺東縣警察局東分局信警偵字第00960001
      825號卷第14至27頁）。
  (三)犯罪事實四部分：
    1.證人即被害人辛○○與證人徐志明於警詢時之證述（見臺
      東縣警察局東分局信警偵字第0960001419號卷第4至7頁）
      。
    2.臺東縣警察局臺東分局扣押物品目錄表1份、贓物認領保
      管單、臺東縣警察局車輛尋獲電腦輸入單、刑案現場圖各
      1紙及刑案現場照片32張（見臺東縣警察局東分局信警偵
      字第0960001419號卷第13至33頁）。
    3.扣案電鑽1支、棉質手套1雙、手電筒1支 (含套子）、大
      斜口鉗1支、小斜口鉗1支、美工刀1支、T型起子1支、活
      動扳手1支、鉗子1支、平口鉗1支、剪刀1把、套筒工具2
      支、開口扳手4支、十字起子1支及腰包1只。
  (四)犯罪事實五部分：
    1.證人即被害人戊○○於警詢中之證詞（見臺東縣警察局東
      分局信警偵字第00960001774號卷第15及16頁）。
    2.證人即共同被告丁○○於警詢、偵查及本院審理時所為證
      述（見臺東縣警察局東分局信警偵字第00960001825號卷
      第6至10頁、臺灣臺東地方法院檢察署96年度偵字第1185
      號卷第47至49頁及本院卷第106頁）。
    3.證人葉明仁於警詢及偵查時所為證詞（見臺東縣警察局東
      分局信警偵字第00960001825號卷第11至14頁及臺灣臺東
      地方法院檢察署96年度偵字第1185號卷第47至49頁）。
    4.證人即共同被告丁○○左腳拖鞋鞋印、汽車行車執照、臺
      東縣警察局舉發違反道路交通管理事件通知單、刑案現場
      測繪圖各1紙、刑案現場照片18張及車號查詢汽車車籍1紙
      （見臺東縣警察局東分局信警偵字第00960001774號卷第
      28、35至46頁及臺灣臺東地方法院檢察署96年度偵字第11
      85號卷第60頁）。
  (五)犯罪事實六部分：
    1.汽車行車執照、臺東縣警察局舉發違反道路交通管理事件
      通知單、刑案現場測繪圖各1紙、刑案現場照片18張及車
      號查詢汽車車籍1紙（見臺東縣警察局東分局信警偵字第
      0960001776號卷第37至39、49至51頁及臺灣臺東地方法院
      檢察署96年度偵字第11 85號卷第60頁）。
    2.扣押物品清單、臺東縣警察局臺東分局96年度偵辦毒品案
      件尿液採集代碼一覽表及慈濟大學濫用藥物檢驗中心檢驗
      總表各1紙（見臺灣臺東地方法院檢察署96年度偵字第199
      號卷第17至19頁）。
    3.扣案以錫箔紙包裝之第二級毒品甲基安非他命1小包（淨
      重0.1公克）及玻璃吸食器3個。
    綜上所述，足認被告上開任意性自白確與事實相符，應堪採
    信。
  (六)至於被告於本院審理時辯稱：係玉皇大帝指示伊準備車輛組
    成車隊前去向陳水扁總統及趙建銘抗議，如兩岸統一的話，
    伊即為蔣中正之接班人，是伊於為上開行為時，應係處於心
    神喪失之狀態云云。經本院囑請行政院國軍退除役官兵輔導
    委員會臺東榮民醫院就被告於為前述行為時之精神狀態進行
    鑑定結果亦認為：(一)被告出現幻覺、妄想的精神症狀，心測
    也顯示其精神病的思考模式，易受妄想影響而忽略現實，故
    被告之精神科診斷為精神分裂症；(二)事發當時被告受到精神
    病的聽幻覺和誇大妄想影響，而發生偷竊行為，故犯罪時的
    精神狀態是達到心神喪失之程度云云。嗣再經本院依職權囑
    請該院就被告於為犯罪事實六之行為時（即施用甲基安非他
    命部分）之精神狀態為補充說明，復認為：由於安非他命會
    加重精神症狀之表現，被告在犯案前有吸食安非他命，故研
    判被告因吸食毒品，導致平日之精神症狀惡化（精神分裂症
    ），因精神障礙致不能辨識其行為違法，所以被告施用毒品
    之精神狀態已達「心神喪失」之程度，亦即被告對於外界事
    務缺乏認知理解及判斷能力，以致無法辨認是非善惡，或無
    法依其辨認而作出正確行為或預料行為後果云云。有該院96
    年10月16日東醫醫字第0960003827號函及97年4月8日東醫醫
    字第0970001422號函檢附精神鑑定報告書各1份在卷可參（
    見本院卷第230至232、268及269頁）。惟按鑑定報告祇為形
    成法院心證之資料，對於法院之審判並無拘束力，故待證事
    項雖經鑑定，法院仍應本於職權予以調查，以期發見事實之
    真相，不得僅以鑑定報告作為判決之唯一依據，最高法院著
    有57年台上字第3399號判例可資參照。又刑法上所謂心神喪
    失與精神耗弱，應依行為時精神障礙程度之強弱而定，如行
    為時之精神，對於外界事物全然缺乏知覺理會及判斷作用，
    而無自由決定意思之能力者，為心神喪失，如此項能力並未
    完全喪失，僅較普通人之平均程度顯然減退者，則為精神耗
    弱，最高法院26年渝上字第237號判例復已揭示。據此，精
    神狀態有無心神喪失或精神耗弱之認定，解釋上，應包含行
    為人之知覺、判斷及決定三要素，亦即，應綜合審酌行為人
    對於外界事物之知覺理會能力、依其對外界事物之認知，加
    上良知理性或社會價值規範後所為之判斷作用、以及依據判
    斷作用之結果，進而自由決定外在行為之意思能力，即行動
    控制能力，有無完全喪失或僅較一般人之平均程度顯然減退
    之情形。茲查：
    1.被告丙○○與證人即共同被告甲○○共犯如犯罪事實一所
      示竊盜犯行，於行竊得手後，突遇巡邏警車，為逃避警方
      之查緝，旋由被告丙○○駕駛前述車牌號碼E7-8499號自
      用小客車搭載甲○○逃逸，經甲○○一再勸阻，被告猶不
      為所動，甚且對甲○○表示：「要不然由你來擔」等語，
      並駕車逃逸拒捕，甲○○嗣並因跳車致左腿骨折，而巡邏
      員警為免被告高速行駛撞及無辜人車，遂開槍制止，被告
      仍拒不停車等情，業據證人即共同被告甲○○於警詢時供
      述明確（見臺東縣警察局東分局信警偵字第0960001284號
      卷第4及5頁），並有執勤員警張尚武所製作之追緝竊盜嫌
      疑人經過情形1紙附卷可稽（見臺東縣警察局東分局信警
      偵字第0960001284號卷第15及16頁）。足見被告對於其所
      為係屬不法，為社會價值規範所不容等情，並非全然缺乏
      知覺理會及判斷作用，至為明顯，否則豈知駕車逃避警方
      查緝，並且要求甲○○獨自扛下前述竊盜犯行相關責任之
      理。
    2.又被告於本院審理時自承因其所有前揭報廢福特廠牌深綠
      色自用小客車（引擎號碼為W0000000E）是報廢車，沒有
      車牌，惟恐遭警察攔檢，遂竊取癸○○所有車牌號碼8L-0
      979號車牌2面，裝在其所有上開自用小客車上，避免遭警
      方攔檢稽查等語（見本院卷第286頁）。另被告於竊得壬○○所有車牌號碼K4-7500號自用小貨車及其上壬○○所
      有之空氣壓縮機、起重機、四分打螺絲氣洞工具、補胎工
      具等物後，旋將該車開往其位在臺東縣臺東市○○路○段
      51巷117號住處旁廢棄豬舍內藏匿，並以木板阻絕外界視
      線，復將原本白色車身之車斗擋板部分漆為藍色，以避人
      耳目等情，亦有刑案現場照片4張在卷可按（見臺東縣警
      察局東分局信警偵字第00960001825號卷第23及24頁）。
      益徵被告於行為當時，對於外界事物之知覺理會及判斷作
      用，以及依據其判斷自由決定外在行為之能力，並未完全
      喪失。
    3.參以被告在案發後，於警詢、偵查、本院準備程序及審理
      中，就其所為前述犯行之時間、地點、參與行為之人及所
      竊得物品等有關犯罪細節，記憶清晰，陳述甚明，且被告
      於96年6月8日經檢察官提起公訴送審後，於本院訊問、準
      備程序及審理時，可清楚理解本院所詢問之問題內容，切
      題連續陳述，提出有利於自己之抗辯，並要求本院對其進
      行精神鑑定，應訊之眼神、表情及陳述能力，均與常人無
      異，並參酌被告經鑑定確實患有精神分裂症等情。本院認
      為被告於為如犯罪事實一至五所示犯行時，其對於外界事
      物之知覺理會及判斷作用，以及依據其判斷自由決定外在
      行為之能力，固然較普通人之平均程度顯然減退，但並未
      至完全喪失之程度。至於被告於為如犯罪事實六所示施用
      毒品犯行時之精神狀態，依前揭行政院國軍退除役官兵輔
      導委員會臺東榮民醫院97年4月8日東醫醫字第0970001422
      號函檢附精神鑑定報告書所載，縱認被告因施用甲基安非
      他命會導致其精神分裂病症惡化，但在被告依其判斷以決
      定是否施用前，既尚未施用，自無因施用甲基安非他命致
      其精神病症惡化之可言，乃該份精神鑑定報告竟謂被告施
      用毒品時之精神狀態已達「心神喪失」之程度云云，自難
      憑採，且依被告於本院審理時自承，其施用甲基安非他命
      係為了怕睡著用以提神等語（見本院卷第292頁）。從而
      ，本院認為被告於為前揭施用毒品犯行時，其對於外界事
      物仍具有全然之知覺理會及判斷作用，並具有依其判斷而
      自由決定意思之能力。
    4.要言之，被告雖患有精神分裂症，且未定期接受適當之治
      療，其精神異常狀態係處於間歇性發作狀態，在處理、判
      斷現實社會事務能力上，整體判斷力明顯下降，亦即因其
      精神障礙，致其辨識行為違法或依其辨識而行為之能力，
      顯著減低，然被告於為如犯罪事實一至五所示犯行時，其
      對於外界事物之知覺理會及判斷作用，以及依據其判斷自
      由決定外在行為之能力，並未完全喪失，僅較普通人之平
      均程度顯然減退而已。至於被告於為如犯罪事實六所示施
      用第二級毒品犯行時，其對於外界事物仍具有全然之知覺
      理會及判斷作用，並具有依其判斷而自由決定意思之能力
      。是被告及指定辯護人辯稱被告於為犯罪事實一至六所示
      犯罪行為時，其精神異常狀態皆已達心神喪失之程度云云
      ，要屬無據。
  (七)綜上各節相互參研，本案事證已臻明確，被告前述犯行均堪
    以認定，悉應予依法論科。
二、論罪科刑之理由：
  (一)按教唆犯係指僅有教唆行為者而言，如於實施犯罪行為之際
    ，當場有所指揮，且就其犯罪實施之方法，以及實施之順序
    ，有所計劃，以促成犯罪之實現者，則其擔任計劃行為之人
    ，與加工於犯罪之實施初無異致，即應認為共同正犯，而不
    能以教唆犯論，最高法院著有45年台上字第473號及24年上
    字第890號判例可資參照。次按刑法第321條第1項第3款所謂
    之兇器，其種類並無限制，凡客觀上足對人之生命、身體、
    安全構成威脅，具有危險性之兇器均屬之，且祇須行竊時攜
    帶此種具有危險性之兇器為已足，並不以攜帶之初有行兇之
    意圖為必要，最高法院79年台上字第5253號判例復已揭示。
    本件被告丙○○於為如犯罪事實欄二至五所示竊盜犯行時，
    其於現場取用或自行攜至盜所之扳手、如附表3編號1、2所
    示大斜口鉗、破壞剪、美工刀、拔釘棒及一字起子等物，均
    屬金屬鐵製材質，其質地堅硬，如持以拒捕，足以為殺傷人
    之生命、身體之器械，屬具有危險性之兇器，應可認定。又
    同條項第2款所謂毀者，指毀損、毀壞之意；越者，則係超
    越、踰越或越進，二者具備其一，即合於本款之構成要件，
    是以，僅毀而不越，或越而不毀，均無不可；至所謂「其他
    安全設備」，係指依社會通常觀念，與門扇、牆垣性質相類
    似，而同具防盜效用之設備而言（最高法院22年上字第454
    號、55年台上字第547號判例參照）。查抽風機主要作用固
    在流通室內空氣，然因其需安裝於分隔室內外牆壁或窗戶上
    之洞口，則其裝設完成後亦有防止外人自該洞口進入之功能
    ，是其亦為具防閑作用之安全設備無訛。被告丙○○與共犯
    丁○○合謀後，推由丁○○將裝設於前述蓮花蓮餐廳氣窗之
    抽風機以腳踹開後，攀爬入內，其行為即屬踰越安全設備。
  (二)核被告丙○○所為，犯罪事實一部分係犯刑法第320條第1項
    之竊盜罪；犯罪事實二、三、四部分均係犯刑法第321條第1
    項第3款之攜帶兇器竊盜罪；犯罪事實五部分係犯刑法第321
    條第2項、第1項第2、3款之攜帶兇器踰越安全設備竊盜未遂
    罪；犯罪事實六部分係犯毒品危害防制條例第10條第2項之
    施用第二級毒品罪。被告與甲○○就犯罪事實一部分，有犯
    意聯絡及行為分擔，均為共同正犯；被告與丁○○就犯罪事
    實五部分，於事前同謀，推由被告先將前揭SUZUKI廠牌白色
    自用小客車（懸掛已註銷之EQ-8493號車牌）停在蓮花蓮餐
    廳氣窗抽風機下方，再由丁○○手戴手套爬上車頂，用腳踹
    開裝設於氣窗口之抽風機，攀爬入內後，開啟該餐廳電動鐵
    捲門，讓被告入內行竊，揆諸前揭最高法院45年台上字第47
    3號及24年上字第890號判例意旨，被告於丁○○實施犯罪行
    為之際，既當場有所指揮，且就其犯罪實施之方法，以及實
    施之順序，有所計劃，與加工於犯罪之實施初無異致，即應
    認為共同正犯，而不能以教唆犯論。公訴意旨認為被告就犯
    罪事實五部分，係屬教唆犯，容有誤會。而刑事訴訟法第
    300條所謂得就起訴之犯罪事實變更檢察官所引應適用之法
    條，係指法院於不妨害事實同一之範圍內，得自由認定事實
    ，適用法律而言；故同一竊盜事實，檢察官以教唆犯起訴，
    而本院認為正犯者，仍不妨害事實之同一，即得變更檢察官
    所引應適用之法條（最高法院30年上字第1574號判例參照）
    。是被告與丁○○間就犯罪事實五所示竊盜犯行，有犯意聯
    絡及行為分擔，均為共同正犯，起訴法條應予變更。又檢察
    官移送併辦意旨部分（96年度毒偵字第333號），與原起訴
    犯罪事實六所載犯罪事實相同，核屬同一案件，本院自得加
    以審究，亦附此敘明。被告所犯上開6罪，其犯意各別，行
    為互殊，且觸犯構成犯罪要件不同之罪名，核屬實質競合之
    數罪關係，應予分論併罰。被告有如犯罪事實欄所載論罪科
    刑及執形情形，有臺灣高等法院被告前案紀錄表1份再卷可
    按，其於有期徒刑執行完畢後，5年以內再犯本件有期徒刑
    以上之罪，均為累犯，悉應依刑法第47條第1項之規定，各
    加重其刑。又刑法第19條第2項明定：「行為時因前項之原
    因，致其辨識行為違法或依其辨識而行為之能力，顯著減低
    者，得減輕其刑。」本件被告於為犯罪事實一至五所示犯罪
    行為時，因患有精神分裂症，且未定期接受適當之治療，致
    其精神異常狀態係處於間歇性發作狀態，在處理、判斷現實
    社會事務能力上，整體判斷力明顯下降，亦即因其精神障礙
    ，致其辨識行為違法或依其辨識而行為之能力，顯著減低，
    業如前述，爰依上開規定，各減輕其刑，並依刑法第71條第
    1項規定，先加重後減輕之。被告與丁○○共犯犯罪事實五
    所示竊盜犯行，推由丁○○攀爬氣窗進入前揭蓮花蓮餐廳，
    開始搜尋財物，嗣因遭警發現逮捕而未能得逞，顯已著手竊
    盜行為之實施而未遂，為普通未遂犯，爰依刑法第25條第2
    項規定減輕其刑，並依同法第70條之規定，遞減輕其刑。
  (三)爰審酌被告有如卷附臺灣高等法院被告前案紀錄表所載多項
    前科，足認素行非佳，且其正值青壯之年，竟不思循正途賺
    取財物，為貪圖一己私慾或一時之便利，即任意竊取他人財
    物，除造成被害人財產損失外，兼已危害社會治安，又被告
    前已有多次施用毒品前科，詎仍未戒除毒癮，足見其自制力
    薄弱，且無悛悔之意，其不思尋求正當之身心發展，竟又施
    用足以導致精神障礙狀態惡化、性格異常，甚至造成生命危
    險之毒品，戕害一己之身心健康，對社會治安可能之危害程
    度非微，惟念其犯後尚能坦承犯行，顯有悛悔之意，犯罪後
    態度良好，及其手段尚稱平和，所竊財物價值非鉅，且均經
    被害人領回，並衡酌其生活狀況、智識程度等一切情狀，量
    處如主文所示之刑，並定其應執行之刑。被告所犯如犯罪事
    實一所示竊盜罪及犯罪事實二至四所示加重竊盜罪，均係發
    生於96年4月24日以前，皆合於減刑之條件，悉應依中華民
    國九十六罪犯減刑條例第2條第1項第3款之規定，各減輕其
    刑二分之一，並定其應執行之刑。扣案以錫箔紙包裹之白色
    晶體1小包（淨重0.1公克），經以毒品簡易測試包檢驗結果
    呈甲基安非他命反應，有刑案現場照片1張在卷可稽（見臺
    東縣警察局東分局信警偵字第0960001776號卷第51頁），為
    毒品危害防制條例第2條第2項第2款所列之第二級毒品，係
    屬違禁物；又包裝上開甲基安非他命所用之錫箔紙1紙，內
    含極微量之甲基安非他命殘留而無法析離，應併依毒品危害
    防制條例第18條第1項前段之規定，沒收銷燬之（法務部調
    查局93年3月19日調科壹字第09300113060號函及最高法院94
    年度臺上字第6213號判決意旨參照）。扣案玻璃吸食器3個
    ，係被告所有供施用甲基安非他命之物，業據被告供承在卷
    （見本院卷第55及91頁），此等物品本質上尚可供其他用途
    使用，客觀上難認係專供施用毒品之器具，均應依刑法第38
    條第1項第2款規定，併宣告沒收。至於被告用以竊取癸○○
    所有車牌號碼8L-0979號車牌2面之扳手1支及用以竊取壬○○所有車牌號碼K4-7500號自用小貨車之一字起子1支，並無
    證據顯示係屬被告所有，且未經扣案，無法證明是否已經滅
    失，為免執行困難，且與公共利益無涉，爰不併予宣告沒收
    ；另被告於為如犯罪事實四、五所示加重竊盜罪時，攜至盜
    所如附表3編號1、2所示之物，固屬刑法第321條第1項第3款
    所稱之「兇器」，然上開物品均係被告平日工作所用之器具
    ，業據被告供承在卷（見本院卷第295頁），亦即非供被告
    犯罪所用或犯罪預備之物，自不得併予宣告沒收，附此敘明
    。
  (四)公訴意旨雖認被告年富力強，不思循正途謀取財物，先後多
    次為竊盜犯行，足證被告有犯罪之習慣，請求併予宣告強制
    工作。惟查被告係因患有精神分裂症，且未定期接受適當之
    治療，致其精神異常狀態處於間歇性發作狀態，在處理、判
    斷現實社會事務能力上，整體判斷力明顯下降，亦即因其精
    神障礙，致其辨識行為違法或依其辨識而行為之能力，顯著
    減低，因而為前揭犯罪行為，已如前述，難認被告有犯罪之
    習慣。況被告患有「粘膜纖維化」病症，有口腔及飲食障礙
    ，口腔之一般生活機能確實有受影響等情，有臺灣臺東看守
    所96年6月14日東所衛字第0969000479號函檢附該所收容人
    並況說明書各1份在卷可參（見本院卷第68至70頁背面），
    且被告因幼年時期發燒未及時就醫，右耳聽覺已完全喪失乙
    節，業據被告之輔佐人即其母乙○○供述在卷（見本院卷第
    91頁），其右手復因肌肉萎縮，致無法從事有關勞力之工作
    。本院參酌上情，認無於刑之執行前令被告入勞動場所強制
    工作之必要，爰不併予諭知強制工作，亦附此敘明。
貳、無罪部分：
一、公訴意旨另以：被告丙○○基於無償轉讓第二級毒品甲基安
    非他命之犯意，於96年5月14日上午6時許，在臺東縣臺東市
    ○○路○段蓮花蓮餐廳旁，於其所駕駛SUZUKI廠牌白色自用
    小客車（懸掛已註銷之EQ-8493號車牌）上，將裝有甲基安
    非他命之玻璃吸食器，交付丁○○，轉讓第二級毒品甲基安
    非他命供丁○○施用，因認被告涉犯藥事法第83條第1項轉
    讓禁藥罪嫌云云。
二、惟按犯罪事實應依證據認定之，無證據不得認定犯罪事實。
    又不能證明被告犯罪者，應諭知無罪之判決，刑事訴訟法第
    154條第2項、第301條第1項分別定有明文。又認定不利於被
    告之事實，須依積極證據，苟積極證據不足為不利於被告事
    實之認定時，即應為有利於被告之認定，更不必有何有利之
    證據。另按事實之認定，應憑證據，如未能發現相當證據，
    或證據不足以證明，自不能以推測或擬制之方法，以為裁判
    基礎；又認定犯罪事實，所憑之證據，雖不以直接證據為限
    ，間接證據亦包括在內，然無論直接或間接證據，其為訴訟
    上之證明，須於通常一般之人均不致於有所懷疑，而得確信
    其為真實之程度者，始得據之為有罪之認定，倘其證明尚未
    達到此一程度，而有合理性懷疑之存在時，即無從為有罪之
    認定，最高法院30年上字第816號、40年台上字第86號、30
    年上字第1831號及76年台上字第4986號判例分別著有明文可
    資參照。
三、公訴意旨認被告除前述有罪部分外，另涉犯藥事法第83條第
    1項轉讓禁藥罪嫌，所據者無非係證人即共同被告丁○○及
    證人葉明仁於警詢、偵查及本院審理時所為陳述。訊據被告
    則堅決否認有何轉讓禁藥犯行，辯稱：伊並未無償轉讓第二
    級毒品甲基安非他命供丁○○施用等語。茲查：
  (一)按刑事訴訟法第156條第2項規定：被告或共犯之自白，不得
    作為有罪判決之唯一證據，仍應調查其他必要之證據，以查
    其是否與事實相符。立法旨意乃在防範被告或共犯自白之虛
    擬致與真實不符，故對自白在證據上之價值加以限制，明定
    須藉補強證據以擔保其真實性。所謂補強證據，係指除該自
    白本身之外，其他足以證明該自白之犯罪事實確具有相當程
    度真實性之證據而言，雖所補強者，非以事實之全部為必要
    ，但亦須因補強證據之質量，與自白之相互利用，足使犯罪
    事實獲得確信者，始足當之。共犯之自白，性質上仍屬被告
    之自白，縱先後所述內容一致，或經轉換為證人而具結陳述
    ，仍屬不利己之陳述範疇，究非自白以外之其他必要證據，
    自不足作為證明其所自白犯罪事實之補強證據（最高法院96
    年度臺上字第5251號判決參照）。
  (二)本件被告於偵查及本院訊問時固陳稱：丁○○與葉明仁於為
    警察獲當天，有在其所駕駛前揭自用小客車上吸食甲基安非
    他命，當時甲基安非他命在吸食器已溶化，伊有拿給丁○○
    吸，沒有收錢，至於伊當時有無吸食，已經不復記憶；當時
    伊在開車，丁○○坐在旁邊，丁○○在後座找到伊放置的吸
    食器及甲基安非他命就自己拿來施用，伊並未表示同意或拒
    絕云云（見臺灣臺東地方法院檢察署96年度偵字第199號卷
    第15及16頁、本院卷第55及56頁）。惟被告於案發當天警詢
    時則是供稱：警方在上開自用小客車副駕駛座下方綠色零錢
    包內查扣之甲基安非他命1小包（淨重0.1公克）及玻璃吸食
    器1個，並在駕駛座後方置物袋內查扣玻璃吸食器2個，係丁○○於巡邏員警逮捕渠等時所放置，上開物品均屬丁○○所
    有等語（見臺東縣警察局東分局信警偵字第0960001776號卷
    第2頁），嗣於本院準備程序及審理時復陳稱：伊沒有轉讓
    毒品給丁○○，丁○○係為了自身利益，方始供稱係伊提供
    毒品給丁○○施用等語（見本院卷第91及285頁）。從而要
    難認被告就檢察官起訴書所載有關轉讓第二級毒品禁藥部分
    業已自白犯罪，合先敘明。
  (三)次查證人葉明仁最初於警詢時證稱：警方所查扣之上開甲基
    安非他命1小包及玻璃吸食器3個，是丁○○所有等語（見臺
    東縣警察局東分局信警偵字第0960001776號卷第13頁），是
    其嗣於偵查及本院審理時翻供改稱上開扣案物品為被告所有
    ，且被告有無償轉讓供丁○○施用云云，前後所述並不一致
    ，具有重大明顯之瑕疵，其證言之信憑性甚低，要難憑採。
    況證人葉明仁於同日警詢中復證述：伊於96年5月14日凌晨
    零時許，在臺東市富岡漁港堤防上，以將甲基安非他命置於
    玻璃球燃燒吸食之方式，施用甲基安非他命，另以煙卷方式
    施用第一級毒品海洛因等語（見臺東縣警察局東分局信警偵
    字第096000 1776號卷第13頁）。而證人即共同被告丁○○
    於警詢時則證稱：伊與葉明仁是在後96年5月14日凌晨2時許
    ，從臺東市搭乘計程車到富岡漁港堤防喝酒，於同日清晨5
    時許，伊與葉明仁一起走路要回臺東市，被告剛好開車經過
    看到，就回頭載伊與葉明仁等語（見臺東縣警察局東分局信
    警偵字第0960001776號卷第9及10頁），足見證人即共同被
    告丁○○與證人葉明仁於案發當日凌晨乃是一同搭車自臺東
    市區前往富岡漁港喝酒，其間葉明仁復自承已施用甲基安非
    他命及海洛因，當時丁○○既在現場一起飲酒，衡諸常情，
    豈有不與葉明仁一同施用毒品之理。準此以觀，證人即共同
    被告丁○○與證人葉明仁證稱係被告於前揭自用小客車上，
    無償轉讓甲基安非他命供丁○○施用云云，是否真實，誠非
    無疑。再者證人即共同被告丁○○於同日警詢時另證稱：伊
    最後一次施用毒品（甲基安非他命）係於96年5月14日早上4
    、5時在前揭自用小客車內吸食安非他命（見臺東縣警察局
    東分局信警偵字第0960001776號卷第9頁），然互核丁○○
    上開所述係與葉明仁於同日清晨5時許，一起走路要回臺東
    市，被告剛好開車經過看到，就回頭載伊與葉明仁等語，則
    其焉有可能在被告開車搭載渠等欲返回臺東市前之96年5月
    14日早上4、5時，於前述自用小客車內施用毒品之可能，遑
    論被告無償轉讓甲基安非他命供丁○○施用。
  (四)至於扣案甲基安非他命1小包及玻璃吸食器3個，固足以採為
    被告自白施用第二級毒品之補強證據，然並不能據以認定被
    告確有無償轉讓甲基安非他命供丁○○施用之事實，亦附此
    敘明。
  (五)綜上所述，公訴意旨認被告於96年5月14日上午6時許，在臺
    東縣臺東市○○路○段蓮花蓮餐廳旁，於其所駕駛SUZUKI廠
    牌白色自用小客車上，將裝有甲基安非他命之玻璃吸食器，
    交付丁○○，轉讓第二級毒品甲基安非他命供丁○○施用，
    涉嫌轉讓禁藥云云，除證人即共同被告丁○○與證人葉明仁
    前述具有明顯瑕疵之證述外，別無其他補強證據可資佐證。
    此外復查無其他積極證據足資認定被告確有公訴意旨所指轉
    讓禁藥犯行，自屬不能證明其犯罪，應為無罪判決之諭知。
據上論斷，應依刑事訴訟法第299條第1項前段、第300條、第301
條第1項，毒品危害防制條例第10條第2項、第18條第1項前段、
刑法第11條、第28條、第320條第1項、第321條第1項第2款、第3
款、第2項、第47條第1項、第19條第2項、第25條第2項、第51條
第5款、第38條第1項第2款，中華民國九十六年罪犯減刑條例第2
條第1項第3款、第7條，刑法施行法第1條之1第1項、第2項前段
，判決如主文。
本案經檢察官蘇炯到庭執行職務。
中    華    民    國    97    年    5     月    15    日
                  刑事第二庭  審判長法  官  李水源
                                    法  官  盧亨龍
                                    法  官  康文毅
以上正本證明與原本無異。
如不服本判決應於收受本判決後10日內向本院提出上訴書狀；上
訴書狀應敘述具體理由。未敘述上訴理由者，應於上訴期間屆滿
後20日內向本院補提理由書狀（均須按他造當事人之人數附繕本
）。「切勿逕送上級法院」。
告訴人或被害人對於本判決如有不服，請書具不服之理由狀，請
求檢察官上訴者，其上訴期間之計算係以檢察官收受判決正本之
日期為準。
中    華    民    國    97    年    5     月    15    日
                                    書記官  林傳坤
附表1：
 ┌─┬────┬───────┬───┬───────┬─────┬──┐
 │編│犯罪時間│ 犯 罪 地 點  │被害人│ 竊 取 物 品  │ 竊取方式 │備考│
 │號│（民國）│              │      │（車號、廠牌）│          │    │
 ├─┼────┼───────┼───┼───────┼─────┼──┤
 │1 │96年2月4│臺東縣臺東市文│己○○│詳如附表2編號1│徒手      │犯罪│
 │  │日凌晨4 │山路38巷46號  │      │              │          │事實│
 │  │時許    │              │      │              │          │一  │
 ├─┼────┼───────┼───┼───────┼─────┼──┤
 │2 │96年3月 │臺東縣臺東市正│癸○○│車牌號碼8L-097│持扳手拆下│犯罪│
 │  │11日晚上│氣北路255巷29 │      │9號車牌2面    │          │事實│
 │  │10時許  │弄5號         │      │              │          │二  │
 ├─┼────┼───────┼───┼───────┼─────┼──┤
 │3 │96年3月 │臺東縣臺東市開│壬○○│車牌號碼K4-750│持一字起子│犯罪│
 │  │19日上午│封街592巷與洛 │      │0號自用小貨車 │          │事實│
 │  │7時30分 │陽街277巷口   │      │及空壓縮機等工│          │三  │
 │  │許      │              │      │具（價值約343,│          │    │
 │  │        │              │      │000元）。     │          │    │
 ├─┼────┼───────┼───┼───────┼─────┼──┤
 │4 │96年4月 │臺東縣臺東市文│辛○○│CHRYSLER牌紅色│攜帶附表3 │犯罪│
 │  │16日中午│心街16號後方河│      │車號N9-2977號 │編號1之工 │事實│
 │  │12時許  │堤停車場      │      │自小客車（價值│具        │四  │
 │  │        │              │      │約400,000元） │          │    │
 │  │        │              │      │。            │          │    │
 ├─┼────┼───────┼───┼───────┼─────┼──┤
 │5 │96年5月 │臺東縣臺東市吉│戊○○│無，當場為警查│攜帶附表3 │犯罪│
 │  │14日上午│林路2段457號蓮│      │獲。          │編號2之工 │事實│
 │  │7時20分 │花蓮餐廳      │      │              │具        │五  │
 │  │許      │              │      │              │          │    │
 └─┴────┴───────┴───┴───────┴─────┴──┘
附表2：
 ┌──┬─────────────────────────────┬──┐
 │編號│        竊   取   財   物                                 │備考│
 ├──┼─────────────────────────────┼──┤
 │1   │西瓜刀1支、手套1包、文書資料4本、水平儀1個、剪鐵工具1個、 │犯罪│
 │    │綠色袋子(含釣魚工具)1個、電鎖5個、電剪1台、鋸片3片、工具袋│事實│
 │    │1個、手鋸(內含7支)1個、快乾工具1個、砂輪機1個、電鑽1個、圖│一  │
 │    │表5本、工具代(內含零件)1個、工具1個、50米捲尺1個、工具袋( │    │
 │    │含墨汁、輕便雨衣)1個、模板鐵模1箱、搖控器1個、工具袋(含鋸 │    │
 │    │子)1個、電鑽2個、電纜線3捲、水平儀1個、電鑽6個、水平線3條 │    │
 │    │、電纜線3條、工具袋(內含尺及工具)1個。                    │    │
 └──┴─────────────────────────────┴──┘
附表3：
 ┌──┬─────────────────────────────┬──┐
 │編號│        攜  帶  工  具   及   物   品                     │備考│
 ├──┼─────────────────────────────┼──┤
 │1   │電鑽1支、棉質手套1雙、手電筒1支 (含套子)、大斜口鉗1支、小 │犯罪│
 │    │斜口鉗1支、美工刀1支、T型起子1支、活動扳手1支、鉗子1支、平│事實│
 │    │口鉗1支、剪刀1把、套筒工具2支、開口扳手4支、十字起子1 支、│四  │
 │    │腰包1只。                                                 │    │
 ├──┼─────────────────────────────┼──┤
 │2   │大破壞剪1支、T型扳手13支、角尺1支、拔釘棒1支、鐵線鉗2支、 │犯罪│
 │    │梅花扳手7支、開口扳手4支、斜口鉗1支、千金頂1支、手鋼鋸1支 │事實│
 │    │、電瓶1個、電動鑽1支、救車線1組、螺絲起子3支、工具包2包、 │五  │
 │    │手電筒1支、噴燈1只、鋁棒1支、活動扳手2支、霹靂工具包1只、 │    │
 │    │棉質手套5支、固定鉗1支。                                  │    │
 └──┴─────────────────────────────┴──┘
附錄本案論罪科刑法條全文：
中華民國刑法第320條第1項
意圖為自己或第三人不法之所有，而竊取他人之動產者，為竊盜
罪，處5年以下有期徒刑、拘役或5百元以下罰金。
中華民國刑法第321條第1項第2、3款、第2項
犯竊盜罪而有左列情形之一者，處6月以上、5年以下有期徒刑：
一  於夜間侵入住宅或有人居住之建築物、船艦或隱匿其內而犯
    之者。
二  毀越門扇、牆垣或其他安全設備而犯之者。
三  攜帶兇器而犯之者。
四  結夥三人以上而犯之者。
五  乘火災、水災或其他災害之際而犯之者。
六  在車站或埠頭而犯之者。
前項之未遂犯罰之。
毒品危害防制條例第10條第2項
施用第一級毒品者，處 6 月以上 5 年以下有期徒刑。
施用第二級毒品者，處 3 年以下有期徒刑。


司法院資訊處製作；財團法人民間司法改革基金會備份。
